臺灣高等法院臺中分院刑事判決　　　　　　　　　九十四年度上訴字第五四四號
　　上　訴　人　臺灣台中地方法院檢察署檢察官
　　上　訴　人
　　即　被　告　甲○○
　　選任辯護人　楊玉珍
右上訴人因被告偽造文書案件，不服臺灣臺中地方法院九十三年度訴字第三０六五號
中華民國九十四年一月三十一日第一審判決（起訴案號：臺灣臺中地方法院檢察署九
十三年度偵字第一八一五四號），提起上訴，本院判決如左：
    主      文
原判決撤銷。
甲○○公務員假藉職務上之權力及機會行使變造私文書，足以生損害於他人，處有期
徒刑陸月，緩刑年。
    事      實
一、甲○○係交通部電信總局警察隊第二中隊隊員，為依法令從事公務之人員。民國
    九十三年八月底某日，在臺中市○○路與黎明路附近，因其友人林瑞崗為處理陳
    鈺錞所有之車牌號碼五Ｗ─七三二五號自小客車遭不詳姓名年籍綽號之歹徒擄車
    勒贖一事，央求甲○○查詢該歹徒所留下如附表二所示之0000000000
、0000000000、0000000000、0000000000、0
    000000000─、0000000000、0000000000、00
    00000000、0000000000、0000000000、0000
    000000號之十一支行動電話門號之持有人資料及雙向通聯紀錄。甲○○為
    達幫助友人林瑞崗之目的，並冀求藉由調查並破獲該擄車勒贖集團案件，為自己
    及所屬交通部電信總局警察隊第二中隊爭取績效，竟基於變造私文書並持之以行
    使之犯意，假借職務上之權力及機會，利用其負責承辦丙○○因失竊台灣大哥大
    股份有限公司（下稱台灣大哥大公司）之行動電話門號0000000000號
    ＳＩＭ卡而遭人盜打使用違反電信法案件職務之便，先由不知情之文書工黃家愫
    將甲○○所申請丙○○上開台灣大哥大公司行動電話門號雙向通聯資料查詢表之
    電腦檔案，以電子郵件方式寄至甲○○之電子郵件信箱後，甲○○未經台灣大哥
    大公司之同意或授權，在電腦內將該雙向通聯資料查詢表之原始電子檔案「被（
    主）叫號碼」及「手機序號」欄位所載之如附表一「原丙○○通聯紀錄上行動電
    話門號暨手機序號」欄所示之十一支行動電話門號及手機序號，竄改為如附表一
    「竄改後之通聯紀錄行動電話門號暨手機序號」欄所示之上開受林瑞崗所託查詢
    之十一支行動電話門號及手機序號，而完成變造用戶門號「丙○○電話門號00
    00000000之台灣大哥大公司雙向通聯資料查詢表」，並將該變造後之前
    開電子檔案列印一份，以表彰該雙向通聯資料查詢表係台灣大哥大公司所製作提
    供，並將竄改後之雙向通聯資料之電子檔案刪除，旋於九十三年九月六日（起訴
    書誤繕為三日），以偵辦民眾丙○○遺失行動電話門號而遭人盜撥一案為由，填
    寫交通部電信總局警察隊第二中隊電信查詢單三份，並提出前開變造電子檔案後
    所列印之雙向通聯資料一份行使主張，向該管主管以公文方式上簽申請調閱前開
    林瑞崗所託查詢之如附表二所示之十一支行動電話門號，足以生損害於如附表二
    所示之前開由林瑞崗請託查詢之十一支行動電話門號之使用者及台灣大哥大公司
    對客戶通聯紀錄管理之正確性。嗣經交通部電信總局警察隊第二中隊副中隊長陳
    俊男於九十三年九月七日批閱甲○○所簽辦之上開公文時，發覺有異，而循線查
    悉上情。
二、案經內政部警政署電信警察隊移送臺灣臺中地方法院檢察署檢察官偵查起訴。
    理      由
一、右揭事實，業據上訴人即被告甲○○（下稱被告）坦承不諱，核與證人林瑞崗、
    陳鈺錞於警詢時所證述之情節相符，並有簽呈一紙、交通部電信總局電信警察隊
    第二中隊電信查詢單三紙、電信警察隊任務編組受理各類案件紀錄表一份、台灣
    大哥大公司行動電話門號0000000000號雙向通聯資料查詢單一份、變
    造電子檔案後所列印之雙向通聯資料查詢單一份及和信電訊股份有限公司行動電
    話基本資料、遠傳電信股份有限公司行動電話基本資料查詢、臺灣大哥大公司行
    動電話基本資料查詢等影本各一份附卷可憑，足認被告前開自白核與事實相符，
    應可採信，是被告犯行洵堪認定。
二、按刑法上變造文書，係指不變更原有文書之本質，僅就文書之內容有所更改而言
    ，故必先有他人文書之存在，而後始有變造之可言，否則難以該項罪名相繩（參
    照最高法院五十一年台上字第二九五號判例意旨）。查本案被告係將因承辦案件
    所申請之「丙○○台灣大哥大公司行動電話門號0000000000號雙向通
    聯資料查詢表」之電子檔案中，其上「被（主）叫號碼」及「手機序號」欄位之
    部分內容加以竄改變更為其受友人林瑞崗所託查詢之十一支行動電話門號暨手機
    序號，足以生損害於如附表二所示之前開由林瑞崗請託查詢之十一支行動電話門
    號之使用者及台灣大哥大公司對客戶通聯紀錄管理之正確性。核被告所為，係犯
    刑法第二百十六條、第二百十條之行使變造私文書罪，公訴人認被告所為犯刑法
    第二百十六條、第二百十條之行使偽造私文書罪，自有未洽，惟僅有罪名不同，
    所適用法條並無相異，自不需變更起訴法條，附此敘明。查被告變造前開雙向通
    聯資料查詢之私文書之低度行為，已為行使該變造私文書之高度行為所吸收，不
    另論罪。另按刑法第一百三十四條關於公務員犯罪加重處罰之規定，只以假借職
    務上之權力、機會或方法而故意犯瀆職罪章以外各罪為已足，初不以其合法執行
    職務為要件，故公務員之執行職務縱非合法，苟係利用其職務上之權力、機會或
    方法而故意犯罪，即不能解免加重之責（最高法院著有二十四年上字第一三四四
    號判例要旨參照）。被告係交通部電信總局警察隊第二中隊隊員，為依法令從事
    公務之人員，其假借職務上之權力及機會，將其負責承辦之丙○○因失竊行動電
    話遭人盜撥案件所申請丙○○上開電話門號之台灣大哥大公司雙向通聯資料查詢
    表之電子檔案，故意以電腦變造該雙向通聯資料查詢表中「被（主）叫號碼」及
    「手機序號」欄位之內容，再加以列印並持之以行使，揆諸上開說明，自應依刑
    法第一百三十四條之規定加重其刑。原審審理結果，認被告犯上述之罪，予以論
    罪科刑，固非無見，惟被告所犯刑法第二百十六條、第二百十條之行使變造私文
    書罪之最重法定本刑雖為五年以下有期徒刑之罪，然因依刑法第一百三十四條係
    屬刑法分則之加重規定，依該條加重之結果，被告所犯之罪，其最重本刑已逾有
    期徒刑五年，核與刑法第四十一條第一項得易科罰金之罪不符，是被告雖受六個
    月有期徒刑之宣告，亦不得諭知易科罰金。原判決竟依刑法第四十一條第一項之
    規定諭知被告易科罰金，自有違法之處。檢察官執此上訴指摘原判決不當，為有
    理由，自應由本院將原判決撤銷改判。爰審酌被告平日素行良好，然身為執法人
    員，僅因受友人之託，且為求工作表現，爭取自己及所屬中隊之績效評比，竟利
    用職務上之權力及機會而犯本案，惟犯後坦承犯行態度良好等一切情狀，量處如
    主文第二項所示之刑，以資懲儆。查被告未曾受有期徒刑以上刑之宣告，有臺灣
    高等法院被告前案紀錄表可稽，其因一時失慮，偶罹刑典，事後已坦承犯行，深
    具悔意，經此刑之宣告後，應知警惕而無再犯之虞，本院因認本判決以暫不執行
    為宜，爰予以宣告緩刑三年，以啟自新。是被告執此上訴請求給予被告緩刑，亦
    為有理由，自應准許所請。
三、至卷附之被告變造電子檔案所列印之丙○○台灣大哥大公司行動電話門號000
    0000000號雙向通聯資料查詢表一份，雖係被告所變造，然其向所屬主管
    以上簽公文方式提出以行使，自非屬被告所有，爰不予以宣告沒收之（最高法院
    四十三年臺上字第七四七號判例意旨參照），併此敘明。
據上論結，應依刑事訴訟法第三百六十九條第一項前段、第三百六十四條、第二百九
十九條第一項前段，刑法第二百十六條、第二百十條、第一百三十四條、第七十四條
第一款，判決如主文。
本案經檢察官乙○○到庭執行職務。
中      華      民      國      九十四  年      五      月      十一    日
                                臺灣高等法院臺中分院刑事第八庭
                                      審判長法  官  羅  得  村
                                            法　官　劉　榮　服
                                            法  官  巫  政  松
右正本證明與原本無異。
如不服本判決應於收受送達後十日內向本院提出上訴書狀，其未敘述上訴之理由者並
得於提起上訴後十日內向本院補提理由書（均須按他造當事人之人數附繕本）。
                                            書記官  陳  妙  瑋
中      華      民      國      九十四  年      五      月      十二    日
附錄論罪科刑法條：
刑法第二百十條
偽造、變造私文書，足以生損害於公眾或他人者，處五年以下有期徒刑。
刑法第二百十六條
行使第二百十條至第二百十五條之文書者，依偽造、變造文書或登載不實事項或使登
載不實事項之規定處斷。
                                                                        Ａ
附表一：
┌──┬──────────────┬────────────┐
│編號│原丙○○通聯紀錄上之行動電話│竄改後之通聯紀錄行動電話│
│    │門號暨手機序號              │門號暨手機序號          │
├──┼──────────────┼────────────┤
│ 一 │0000000000        │0000000000    │
│    │(000000000000000)           │(000000000000000)    │
├──┼──────────────┼────────────┤
│ 二 │0000000000        │0000000000    │
│    │(000000000000000)           │                        │
├──┼──────────────┼────────────┤
│ 三 │0000000000        │0000000000    │
│    │(000000000000000)           │(000000000000000)       │
├──┼──────────────┼────────────┤
│ 四 │0000000000        │0000000000    │
│    │(000000000000000)           │(000000000000000)       │
├──┼──────────────┼────────────┤
│ 五 │0000000000        │0000000000    │
│    │(000000000000000)           │(000000000000000)       │
├──┼──────────────┼────────────┤
│ 六 │0000000000        │0000000000    │
│    │(000000000000000)           │(000000000000000)       │
├──┼──────────────┼────────────┤
│ 七 │0000000000        │0000000000    │
│    │(000000000000000)           │(000000000000000)       │
├──┼──────────────┼────────────┤
│ 八 │0000000000        │0000000000    │
│    │(000000000000000)           │                        │
├──┼──────────────┼────────────┤
│ 九 │0000000000        │0000000000    │
├──┼──────────────┼────────────┤
│ 十 │0000000000        │0000000000    │
│    │(000000000000000)           │                        │
├──┼──────────────┼────────────┤
│十一│0000000000        │0000000000    │
└──┴──────────────┴────────────┘
 附表二：
┌──┬────────────┬───────┐
│編號│竄改後之通聯紀錄行動電話│行動電話門號之│
│    │門號                    │使用者        │
├──┼────────────┼───────┤
│ 一 │0000000000    │   黃啟靖     │
├──┼────────────┼───────┤
│ 二 │0000000000    │   李沛霖     │
├──┼────────────┼───────┤
│ 三 │0000000000    │   石振忠     │
├──┼────────────┼───────┤
│ 四 │0000000000    │   張玉梅     │
├──┼────────────┼───────┤
│ 五 │0000000000    │   張國斌     │
├──┼────────────┼───────┤
│ 六 │0000000000    │   林聖輝     │
├──┼────────────┼───────┤
│ 七 │0000000000    │   童瑞欣     │
├──┼────────────┼───────┤
│ 八 │0000000000    │   王仁華     │
├──┼────────────┼───────┤
│ 九 │0000000000    │   蔡龍田     │
├──┼────────────┼───────┤
│ 十 │0000000000    │   宋子鳳     │
├──┼────────────┼───────┤
│十一│0000000000    │   張聰毅     │
└──┴────────────┴───────┘
                                                Ａ
